臺灣臺中地方法院刑事判決　　　　 100年度易緝字第90號
公　訴　人　臺灣臺中地方法院檢察署檢察官
被　　　告　廖康志
上列被告因偽造文書等案件，經檢察官提起公訴（90年度偵字第
22066號），本院依法獨任進行審判程序判決如下：
    主  文
廖康志收受贓物，處有期徒刑陸月，如易科罰金，以銀元參佰元
（即新臺幣玖佰元）折算壹日。扣案之變造之被害人廖立仁駕駛
執照上換貼之被告廖康志之相片壹張，沒收。
其餘被訴部分，均免訴。
    事  實
一、廖康志素行不佳，前曾犯恐嚇、侵占等罪（均未構成累犯）
    ，詎仍不知悔改。廖康志意圖為自己不法之所有，於民國（
    下同）90年3月份某日上午某時在台中市○○路一家土地公
    廟旁之草堆拾獲廖立仁所遺失之駕駛執照1張（涉犯刑法第
    337條之意圖為自己不法之所有而侵占遺失物罪嫌部分，業
    已罹於追訴權時效，應予免訴判決，詳後述。）。得手後，
    廖康志旋於當晚20時許在「永興中古車行」停放在臺中市○
    ○路與永春東路口之文心森林公園之車上，將前開駕駛執照
    上之照片撕下，換貼自己之照片，而變造該駕駛執照供己使
    用，足以生損害於廖立仁。廖康志於同年11月底某日見報紙
    之分類廣告登載內容為「你想短期致富嗎？」，即與自稱「
    張福全」之年約30餘歲成年男子聯絡，雙方約定於同年12月
    3日下午15時在台中市○○路及大業路口碰面，廖康志明知
    「張福全」之成年男子所交付之何冠瑩所失竊之車牌號碼Ｘ
    6-4923自小客車（上懸掛ＭＹ-2769未報失竊之牌照）係為
    贓車，「張福全」之成年男子以新臺幣（下同）3萬元之代
    價委託廖康志以9萬5千元之價格出售該車，廖康志竟答應其
    要求而予以收受（惟尚未取得該3萬元之報酬，即遭警查獲
    。）；嗣於90年12月5日下午19時許廖康志駕駛該車行經台
    中市○○街與大墩14街口為警查獲，廖康志竟持前開變造之
    駕駛執照供警盤查而予以行使，足以生損害於廖立仁及員警
    執法之公正性（涉犯刑法第216條、第212條之行使變造特種
    文書罪嫌（業經蒞庭檢察官更正為行使變造特種文書罪嫌在
    案）部分，業已罹於追訴權時效，應予免訴判決，亦詳後述
    。），並扣得該變造之駕駛執照1枚。
二、案經台中市警察局（業經改制為台中市政府警察局）移請臺
    灣臺中地方法院檢察署檢察官偵查起訴。
    理  由
壹、有罪部份：
一、按除簡式審判程序、簡易程序及刑事訴訟法第三百七十六條
    第一款、第二款（第一款：最重本刑為三年以下有期徒刑、
    拘役或專科罰金之罪。第二款：刑法第三百二十條、第三百
    二十一條之竊盜罪。）所列之罪之案件外，第一審應行合議
    審判，刑事訴訟法第二百八十四條之一修正條文定有明文。
    本件被告所犯係屬刑事訴訟法第三百七十六條第一款所列之
    最重本刑為三年以下有期徒刑、拘役或專科罰金之罪，依法
    獨任進行審理程序，合先敘明。
二、按現行刑事訴訟法為保障被告之反對詰問權，排除具有虛偽
    危險性之傳聞證據，以求實體真實之發見，於該法第一百五
    十九條第一項明定被告以外之人於審判外之言詞或書面陳述
    ，除法律有規定者外，不得作為證據。而刑事訴訟法第一百
    五十九條之一至一百五十九條之四有傳聞法則之例外規定，
    且被告以外之人於審判外之陳述，雖不符前四條之規定，而
    經當事人於審判程序同意作為證據，法院審酌該言詞陳述或
    書面陳述作成時之情況，認為適當者，亦得為證據；當事人
    、代理人或辯護人於法院調查證據時，知有第一百五十九條
    第一項不得為證據之情形，而未於言詞辯論終結前聲明異議
    者，視為有前項之同意，刑事訴訟法第一百五十九條之五定
    有明文。其立法意旨在於傳聞證據未經當事人之反對詰問予
    以核實，原則上先予排除。惟若當事人已放棄反對詰問權，
    於審判程序中表明同意該等傳聞證據可作為證據；或於言詞
    辯論終結前未聲明異議，基於尊重當事人對傳聞證據之處分
    權，及證據資料愈豐富，愈有助於真實發見之理念，且強化
    言詞辯論主義，使訴訟程序得以順暢進行，上開傳聞證據亦
    均具有證據能力。本件檢察官、被告並未就本院以下所引用
    被告以外之人於審判外之陳述有所爭執，且迄於言詞辯論終
    結前，均未主張有刑事訴訟法第一百五十九條第一項不得為
    證據之情形，是應認已同意作為證據，且經本院審酌後，認
    無不適當之情形，應認均有證據能力，合先敘明。
三、訊據被告廖康志對於上揭事實坦承不諱，核與被害人廖立仁
    、何冠瑩所指訴及證人曹志芳所證述之情節相符，並有扣案
    如事實欄所載之變造之駕駛執照1枚、車輛竊盜、車牌失竊
    資料個別查詢報表－－－－查詢車輛認可資料2份、相片2幀
    及贓物領據各2紙等在卷足資佐證，足認被告廖康志自白，
    核與事實相符，堪予採信，事證至臻明確，被告廖康志犯行
    洵堪認定。
四、論罪科刑：核被告廖康志收受贓車之所為，係犯刑法第349
    條第1項之收受贓物罪。爰審酌被告廖康志犯罪之動機、目
    的、手段、品行不佳，詳如前述，此有台灣台中地方法院檢
    察署刑案資料查註紀錄表一份在卷可按、所生危害及犯罪後
    坦認罪愆，頗具悔意，然犯罪後迄今仍未與被害人廖立仁、
    何冠瑩達成民事和解等一切情狀，量處如主文所示之刑，並
    諭知易科罰金之折算標準，以資懲儆。扣案如事實欄所載之
    變造之被害人廖立仁駕駛執照1枚應予發還被害人廖立仁，
    不得予以沒收，至於其上換貼之被告廖康志之相片1張，則
    為被告廖康志供犯罪所用之物，且屬被告所有，爰依法併予
    宣告沒收之。查被告行為後，刑法及刑法施行法業於94年2
    月2日經總統以華總一義字第09400014901號令修正公布，並
    於95年7月1日施行。按行為後法律有變更者，適用行為時之
    法律，但行為後之法律有利於行為人者，適用最有利於行為
    人之法律，現行刑法第2條第1項定有明文。此條規定乃與刑
    法第1條罪刑法定主義契合，而貫徹法律禁止溯及既往原則
    ，係規範行為後法律變更所生新舊法律比較適用之準據法，
    是刑法第2條本身雖經修正，但刑法第2條既屬適用法律之準
    據法，本身尚無比較新舊法之問題，應一律適用裁判時之現
    行刑法第2條規定以決定適用之刑罰法律，先予辨明。又以
    本次刑法修正之比較新舊法，應就罪刑有關之共犯、未遂犯
    、想像競合犯、牽連犯、連續犯、結合犯，以及累犯加重、
    自首減輕暨其他法定加減原因（如身分加減）與加減例等一
    切情形，本於統一性及整體性原則，綜其全部罪刑之結果而
    為比較，亦有最高法院95年度第8次刑庭會議決議可資參照
    。但此所謂不能割裂適用，係指與罪刑有關之本刑而言，並
    不包括易刑處分在內。詳言之，有關易科罰金、易服勞役之
    刑罰執行，仍應比較新舊法之規定，適用最有利於行為人之
    法律，依刑法第2條第1項之從舊從輕原則定其易刑之折算標
    準（最高法院96年台上字第2790號、第2233號刑事判決要旨
    ；最高法院96年台非字第85號、第58號判決參照）。而本件
    新舊法經比較如下：1、查被告行為後，刑法第四十一條第
    一項前段有關易科罰金折算之標準，業經總統於九十四年二
    月二日公布修正，自九十五年七月一日施行，由「得以一元
    以上三元以下折算一日，易科罰金」，並適用修正前罰金罰
    鍰提高標準條例第二條（現已刪除）之規定，提高為「得以
    新台幣一千元、二千元或三千元折算一日，易科罰金」，且
    刪除「因身體、教育、職業、家庭之關係或其他正當事由，
    執行顯有困難者」之條件，依修正施行後刑法第二條第一項
    「行為後法律有變更者，適用行為時之法律。但行為後之法
    律有利於行為人者，適用最有利於行為人之法律」之規定，
    比較修正前後刑法第四十一條第一項前段之規定，修正後之
    規定，並未較有利於被告，故本件應適用被告行為時即修正
    前刑法第四十一條第一項前段及修正前罰金罰鍰提高標準條
    例第二條之規定，諭知易科罰金之折算標準，即應以銀元三
    百元折算一日，經折算為新台幣後，應以新台幣九百元折算
    一日，併予敘明。2、再刑法第349條第1項之收受贓物罪之
    罰金刑之法定刑，為得科5百元以下罰金，依修正後刑法施
    行法增訂第1條之1規定：「（第一項）中華民國九十四年一
    月七日刑法修正施行後，刑法分則編所定罰金之貨幣單位為
    新臺幣。（第二項）九十四年一月七日刑法修正時，刑法分
    則編未修正之條文定有罰金者，自九十四年一月七日刑法修
    正施行後，就其所定數額提高為三十倍。但七十二年六月二
    十六日至九十四年一月七日新增或修正之條文，就其所定數
    額提高為三倍」，及刑法第33條第5款修正為：「主刑之種
    類如下：五、罰金：新臺幣一千元以上，以百元計算之」等
    規定觀之，依修正後之法律，刑法第349條第1項所得科處之
    罰金刑最高額為新臺幣1萬5千元（5百元乘以30）、最低額
    為新臺幣1千元。然依被告行為時即修正前刑法第33條第5款
    規定之罰金最低額為銀元1元，並提高10倍計算，則被告所
    犯刑法第349條第1項之收受贓物罪所得科處之罰金刑，最高
    額為銀元1萬元，最低額為銀元10元，若換算為新臺幣，最
    高額為新臺幣5千元，且最低額僅為新臺幣30元。亦即修正
    後刑法第33條第5款規定「罰金：新臺幣一千元以上，以百
    元計算之。」，與修正前刑法第33條第5款規定「罰金：一
    元以上。」不同。比較新舊法結果，以舊法較有利於行為人
    ，故依刑法第2條第1項前段規定，自應適用行為時之法律即
    修正前刑法第33條第5款規定決定其罰金部分之法定刑。3、
    被告行為後刑法第三十八條第一項第二款沒收物之規定，雖
    經總統於九十四年二月二日公布修正，並自九十五年七月一
    日施行，惟不論依修正前刑法第三十八條第一項第二款，或
    修正後刑法第三十八條第一項第二款之規定，修正前後並無
    有利或不利之情形，自不生新舊法比較之問題，依修正施行
    後刑法第二條第一項前段之規定，應依修正前刑法第三十八
    條第一項第二款之規定。另被告所犯前開刑法第349條第1項
    之收受贓物罪，犯罪時間雖在九十六年四月二十四日減刑基
    準日之前，惟中華民國九十六年罪犯減刑條例係於九十六年
    七月十六日施行，而被告前經本院於九十一年三月十九日發
    布通緝，嗣在一○○年三月二十五日始為警緝獲，有本院九
    十一年三月十九日九十一年中院嘉刑緝字第三六一號通緝書
    一份及台中市政府警察局第四分局一○○年三月二十五日通
    緝案件移送書一份附卷可稽；則依同條例第五條：「本條例
    施行前，經通緝而未於中華民國九十六年十二月三十一日以
    前自動歸案接受偵查、審判或執行者，不得依本條例減刑」
    之規定，被告本件此部分犯行自不得予以減刑。
貳、免訴部份：
一、公訴意旨詳如前開犯罪事實欄所載，因認被告廖康志另涉犯
    刑法第337條之意圖為自己不法之所有而侵占遺失物罪嫌及
    同法第216條、第212條之行使變造特種文書罪嫌云云。
二、按時效已完成者，應諭知免訴之判決，並得不經言詞辯為之
    ，刑事訴訟法第三百零二條第二款、第三百零七條，分別定
    有明文。又追訴權，因左列期間內不行使而消滅：（一）、
    死刑、無期徒刑或十年以上有期徒刑者，二十年。（二）、
    三年以上十年未滿有期徒刑者，十年。（三）、一年以上三
    年未滿有期徒刑者，五年。（四）、一年未滿有期徒刑者，
    三年。（五）、拘役或罰金者，一年。前項期間自犯罪成立
    之日起算。但犯罪行為有連續或繼續之狀態者，自行為終了
    之日起算，刑法第八十條亦定有明文。又追訴權之時效，如
    依法律之規定、偵查、起訴或審判之程序，不能開始或繼續
    時，停止其進行。上項時效停止，自停止原因消滅之日起與
    停止前已經過之期間，一併計算，停止原因繼續存在之期間
    ，如達於第八十條第一項各款所定期間四分之一者，其停止
    原因視為消滅，刑法第八十三條亦定有明文。
三、新舊法比較之說明：
（一）、查被告行為後，刑法第二條第一項業於九十四年二月二
        日修正公布，並自九十五年七月一日起施行。修正後刑
        法第二條第一項規定，已將新舊法律適用之「從新從輕
        」原則，改採「從舊從輕」原則，而此規定僅係規範行
        為後法律變更所生新舊法律比較適用之準據法，並非實
        體刑罰法律，自不生行為後法律變更之比較適用之問題
        ，應逕行適用新法第二條第一項之規定，為「從舊從輕
        」之比較。
（二）、按追訴時效期間之長、短，關係行為人是否受到刑事追
        訴或處罰，而追訴權時效完成者，應依刑事訴訟法第三
        百零二條第二款規定諭知免訴，而免訴判決為實體判決
        ，因此關於追訴時效期間之修正，應屬實體刑罰法律變
        更，而有第二條第一項之適用（參照最高法院二十四年
        七月民刑庭總會決議〈二〉）。依此，本件被告行為時
        刑法第八十條追訴權之時效期間規定為：「追訴權，因
        左列期間內不行使而消滅：一、死刑、無期徒刑或十年
        以上有期徒刑者，二十年。二、三年以上十年未滿有期
        徒刑者，十年。三、一年以上三年未滿有期徒刑者，五
        年。四、一年未滿有期徒刑者，三年。五、拘役或罰金
        者，一年。前項期間自犯罪成立之日起算。但犯罪行為
        有連續或繼續之狀態者，自行為終了之日起算。」。修
        正後之刑法第八十條則規定為：「追訴權，因下列期間
        內未起訴而消滅：一、犯最重本刑為死刑、無期徒刑或
        十年以上有期徒刑之罪者，三十年。二、犯最重本刑為
        三年以上十年未滿有期徒刑之罪者，二十年。三、犯最
        重本刑為一年以上三年未滿有期徒刑之罪者，十年。四
        、犯最重本刑為一年未滿有期徒刑、拘役或罰金之罪者
        ，五年。前項期間自犯罪成立之日起算。但犯罪行為有
        繼續之狀態者，自行為終了之日起算。」。本件被告被
        訴觸犯刑法第337條之意圖為自己不法之所有而侵占遺
        失物及同法第216條、第212條之行使變造特種文書等罪
        嫌，各該罪名之法定最重本刑各為五百元以下罰金及一
        年以下有期徒刑，是依被告行為時之舊法，追訴時效期
        間分別為一年及五年，新法之追訴時效期間則為十年及
        五年。比較新、舊法結果，被告行為時之舊法對其較為
        有利，揆諸前開修正後之刑法第二條第一項前段之規定
        ，本件應適用被告行為時之舊法。另關於追訴權時效之
        停止進行，及其期間、計算，並一體適用修正前刑法第
        八十三條之規定，合先敘明。
四、查本件被告被訴上開觸犯刑法第337條之意圖為自己不法之
    所有而侵占遺失物及同法第216條、第212條之行使變造特種
    文書等罪嫌，依上述修正前刑法第八十條第一項第二款之規
    定，其追訴權時效期間各為一年及五年。本件之犯罪終了日
    各為九十年三月十五日（某日不詳，依法為當月之十五日）
    及九十年十二月五日，經製作被害人廖立仁、何冠瑩之警詢
    筆錄後，於九十年十二月六日由臺灣臺中地方法院檢察署檢
    察官以該署九十年度偵字第二二○六六號案件受理，實施偵
    查，再於九十年十二月二十一日提起公訴，於九十年十二月
    三十一日繫屬本院，嗣因被告逃匿，經本院於九十一年三月
    十九日發佈通緝，致審判程序不能開始，有本院刑事卷宗、
    偵查卷宗及通緝書存卷可稽。又依司法院大法官會議第一三
    八號解釋及最高法院八十二年第十次刑事庭會議決議，自本
    件開始審理日起至通緝之前一日止，追訴權既無不行使之情
    形，自不生時效進行之問題，則本件自九十年十二月三十一
    日起算，分別加計追訴權時效各為一年及五年、時效停止期
    間分別三月及一年三月、實施偵查日（即九十年十二月六日
    ）起至通緝前一日（九十一年三月十八日）止之期間，再減
    除自本件開始審理日（九十年十二月三十一日）起至通緝之
    前一日（九十一年三月十八日）止，則本件被告前揭犯行之
    追訴權時效分別早已完成。揆諸首揭規定，本件被告此部分
    犯行，均逕為諭知免訴之判決。
據上論斷，應依刑事訴訟法第二百九十九條第一項前段、第二百
八十四條之一、第三百零二條第二款、刑法第二條第一項前段、
第三百四十九條第一項、修正前刑法第四十一條第一項前段、第
三十八條第一項第二款、（廢止前）罰金罰鍰提高標準條例第一
條前段、（廢止前）修正前罰金罰鍰提高標準條例第二條，現行
法規所定貨幣單位折算新台幣條例第二條，中華民國九十六年罪
犯減刑條例第五條，判決如主文。
中    華    民    國   100    年    5     月    3     日
                          刑事第七庭法  官  洪俊誠
以上正本證明與原本無異。
如不服本判決，應於判決收受送達後10日內向本院提出上訴狀，
上訴於臺灣高等法院臺中分院（並應敘述具體上訴理由及檢附繕
本）。上訴書狀如未敘述上訴理由，應於上訴期間屆滿後20日內
補提上訴理由書於本院（均須按他造當事人之人數附具繕本）「
切勿逕送上級法院」。
告訴人或被害人對於判決如有不服具備理由請求檢察官上訴者，
其上訴期間之計算係以檢察官收受判決正本之日期為準。
                                    書記官  蕭榮峰
中    華    民    國   100    年    5     月    3     日
附錄論罪科刑實體法條文：
刑法第三百四十九條第一項：
收受贓物者，處三年以下有期徒刑、拘役或五百元以下罰金。
（罰金部份業經提高10倍為5千元）
刑法第三百三十七條：
意圖為自己或第三人不法之所有，而侵占遺失物、漂流物或其他
離本人所持有之物者，處五百元以下罰金。
（罰金部份業經提高10倍為5千元）
刑法第二百一十二條：
偽造、變造護照、旅券、免許證、特許證及關於品行、能力服務
或其他相類之證書、介紹書，足以生損害於公眾或他人者，處一
年以下有期徒刑、拘役或三百元以下罰金。
（罰金部份業經提高10倍為3千元）
刑法第二百一十六條（行使偽造變造或登載不實之文書罪）：
行使第二百十條至第二百十五條之文書者，依偽造、變造文書或
登載不實事項或使登載不實事項之規定處斷。